臺灣高等法院刑事判決　　　　　　　　 94年度上訴字第317號
　　上　訴　人
　　即　被　告　甲○○
　　選任辯護人　翁志明律師
上列上訴人因殺人未遂等案件，不服臺灣臺北地方法院93年度訴
字第954號，中華民國94年1月6日第一審判決（起訴案號：臺灣臺
北地方法院檢察署93年度偵字第10503號），提起上訴，本院判決
如下：
    主  文
原判決撤銷。
甲○○殺人未遂，累犯，處有期徒刑陸年貳月。
    事  實
一、甲○○前因妨害公務案件，經本院92年度上易字第557號刑
    事判決判處有期徒刑4月確定，於92年12月29日易科罰金執
    行完畢，猶不知警惕，於93年6月7日下午10時50分許，騎乘
    其所有被吊扣牌照之車牌號碼LYK－461號重型機車，沿台北
    市○○○路東向西行駛，行至同市○○○路○段140巷口等
    候綠燈時，適為臺北市政府警察局松山分局民有派出所員警
    乙○○、林沐陞駕駛巡邏車駛至發現，乃攔停甲○○靠邊查
    證身分，甲○○因之前交通違規被取締無力繳納，為免自己
    未掛車牌再度被取締，旋由民權東路迴轉，沿民權東路三段
    公車專用道西向東騎車逃逸。員警乙○○、林沐陞見甲○○
    逸去，隨即駕車自後追趕，甲○○騎車至民權東路三段、復
    興北路口分隔島前摔倒，旋即棄車往南方向逃逸，員警乙○
    ○見狀亦下車追趕，追躡至同市○○○路400號中山國中捷
    運站附近追到甲○○。因甲○○所駕機車未掛車牌，見警復
    即駕車逃逸，員警乙○○合理懷疑甲○○有犯罪之虞，遂自
    槍套拔出編號TEY5809號警用90制式手槍上膛依法向甲○○
    攔停，要求甲○○停步受檢，惟甲○○不僅拒絕停步受檢，
    竟基於妨害公務之犯意，於員警乙○○制止其離去時，進而
    對員警乙○○施以強暴力與乙○○扭打，警員林沐陞趕至見
    狀即自後抱住甲○○，3人隨即倒地，甲○○倒於地上，員
    警乙○○半蹲跨坐於甲○○之身上，警員林沐陞亦壓住甲○
    ○之身體，然甲○○仍不就範復與員警乙○○、林沐陞扭打
    ，乙○○持有之警用手槍之保險在扭打中被不知何人之手扳
    開，瞬間員警乙○○所持有之警用手槍（內含彈匣1個、子
    彈12顆）掉落於地上，甲○○在未經許可之情況下，隨即伸
    手撿取掉落之警用手槍，並立即持槍指著跨坐在其身上之員
    警乙○○，甲○○明知該手槍係警用制式手槍，殺傷力強大
    ，如擊發子彈將有致人於死之危險，竟因不滿員警攔停查證
    及對其實施強制力與扭打，一時怒氣未消，頓失理智，而萌
    生殺人之故意，自地上朝半蹲跨坐於其身上之員警乙○○扣
    下扳機擊發子彈1顆，適員警乙○○揮手欲撥開警用手槍，
    子彈即近距離地自員警乙○○右上臂穿透，造成乙○○右上
    臂1×1公分穿刺傷。員警乙○○聽聞槍聲立即滾到樹旁躲避
    。甲○○隨即起身站立後，不僅未將手槍交還，復接續前揭
    妨害公務之犯意，持槍走向警員林沐陞並用槍指著警員林沐
    陞，對執行勤務之警員林沐陞施強暴，林沐陞隨即舉起雙手
    。此時臺北市政府警察局中山分局建國派出所副主管邱金昌
    執行巡邏勤務，據報騎乘車牌號碼BJS－322號警用摩托車前
    來，甫停妥警用機車，甲○○立即自林沐陞旁邊迴身持槍指
    著員警邱金昌，警員林沐陞則趁機閃躲到路旁車後，員警邱
    金昌一時反應不及即呼不要開槍，立即閃避，甲○○見員警
    紛紛走避，趁機騎乘邱金昌停放尚未熄火之上開警用摩托車
    逃離現場。原躲於附近之警員林沐陞見狀隨即持配用之TVS
    一662號警用90制式手槍，朝甲○○駕車逃逸方向射擊4發子
    彈而未果，甲○○騎車至民權東路6段13 6巷口附近時棄車
    逃逸。翌日即同年月8日上午1時22分許，警方透過車籍資料
    作業系統查知遺留事發現場之機車車主為甲○○，旋於同日
    上午2時許，經由當時路過之臺北市政府警察局交通警察大
    隊大直第二分隊警員陳祥鴻確認甲○○之身分後，隨即展開
    全面緝捕，於同日上午3時10分左右，在甲○○棄車之上址
    尋獲該警用機車。甲○○則於同日上午2時44分許以電話聯
    絡臺北縣政府警察局永和分局新生派出所警員陳政壯表意投
    案，並於同日上午3時3分許，攜帶上開警用制式手槍1支（
    含彈匣1個、子彈11顆），在台北縣永和市之中正橋頭下與
    警員陳政壯會面，警員陳政壯清槍後，從該警用手槍跳出空
    彈殼1枚，並帶同甲○○至臺北縣政府警察局永和分局投案
    。
二、案經臺北市政府警察局松山分局報告臺灣臺北地方法院檢察
    署檢察官偵查起訴。
    理  由
一、訊據上訴人即被告甲○○坦承於上開時、地駕駛被吊扣牌照
    之車號LY K－461號重型機車，躲避警員盤查，並與員警乙
    ○○、林沐陞發生爭執，惟辯稱其遭乙○○抓到時，乙○○
    以槍托重擊其眼睛、太陽穴，其因為太痛才予以阻擋，當槍
    掉到地上，在與員警乙○○於搶槍過程，其不慎誤觸板機，
    致子彈擊中員警乙○○之右手臂，但其並無妨害公務、未經
    許可持有警用手槍、子彈及殺人未遂之故意，其係在槍枝走
    火後才撿到槍，係員警乙○○、林沐陞不法在先，其係基於
    防衛自己權利；其與乙○○沒有任何恩怨，沒有動機為單純
    之交通違規事件槍擊警員云云。
二、經查：
１、被告於93年6月7日下午10時50分許，騎乘其所有被吊扣牌照
    之車牌號碼LYK－461號重型機車，沿台北市○○○路東向西
    行駛，行至同市○○○路○段140巷口等候綠燈時，為臺北市
    政府警察局松山分局民有派出所員警乙○○、林沐陞駕駛巡
    邏車駛至發現，要求被告停車路邊，此為被告所不爭執，並
    據員警乙○○、林沐陞證述在卷（原審卷 (一)第67頁、第
    78 頁），並有被告未懸掛車牌之機車照片在卷可稽（原審
    卷 ( 一)第61頁、第62頁）。被告經警示意盤查後，卻騎車
    逃逸，於民權東路三段、復興北路口分隔島前摔倒，旋即棄
    車逃跑，經員警乙○○在同市○○○路400號中山國中捷運
    站附近追及，此為被告所不爭，且據證人即員警乙○○證稱
    ：其等發現被告騎一部未懸掛車牌之機車，請被告路邊停車
    ，被告將車倒退，從其等車尾繞過騎走，其等覺得有問題，
    跟隨被告迴轉，被告騎到公車專用道，邊騎邊回頭看，因是
    水泥路面，左右搖晃不定就滑倒，被告起身後，棄車不顧跑
    走，其亦下車追被告，被告沿途丟了一把類似黃美工刀，其
    即拔槍上膛，但未開保險，其令被告不要跑、站住，被告看
    其拿槍回頭抱住伊，並與其搶槍扭打，林沐陞趕過來見狀，
    即由後抱住被告，之後3個人都倒地，同時槍也掉在地上，
    其與林沐陞試圖壓住被告，因槍掉在旁邊，被告即試圖拿槍
    ，其本欲用腳將槍踢開，但來不及，槍被被告拿到，被告拿
    到槍後即持槍對著其頭，其用右手用將槍撥開時，就聽到碰
    一聲打到其右上臂，當時其尚不知中彈，立刻滾到旁邊樹後
    躲藏，那時林沐陞尚未爬起，其看到被告拿槍指著林沐陞的
    頭叫他不要動，將槍交出來，之後聽到警車警報器的聲音，
    看到被告拿著槍對著剛騎摩托車過來下車的警員，其聽到那
    警察說「我不會開槍，你也不要對我開槍」，剛到的警察即
    躲到其後面，被告即騎警用摩托車跑走，之後其聽見槍響，
    後來才知係林沐陞開槍等語（偵卷第58頁背面至第59頁背面
    、原審卷 (一)第67頁、第68頁、原審卷（二）第184頁、第
    185頁、第186頁）；另證人即警員林沐陞證稱：當天執行巡
    邏勤務，發現被告騎乘未掛大牌之車子示意他停車，被告即
    迴轉走公車專用道，之後在民權東路與復興北路口滑倒，被
    告起身往中山捷運站跑，其等即下車追，迨其跑到時，被告
    與乙○○已在拉扯，並未看見乙○○以槍托打被告的頭，乙
    ○○喝令被告趴下，被告以手肘攻擊乙○○，其即上前要將
    被告拉開，後來3人跌在地上拉扯約10秒，隨後就聽到1聲槍
    響，之後被告持槍向其走來，走到距離其約10公分處拿槍指
    著伊，其雙手均舉起來，被告即用手比要其將槍交出來，其
    即跟被告說有這麼嚴重嗎？緩和被告情緒，趁機閃躲到車後
    ，之後被告並未朝其方向走來，此時其拔槍並探頭查看狀況
    ，即看見另一位警員稱怎麼把我的警用摩托車騎走，其即對
    被告開4槍等語（偵查卷第57頁背面、第58頁、原審卷 (一)
    第78頁、第79頁、第82頁、第84頁、第85頁、第88頁）。證
    人即警員邱金昌證稱當時其沿著復興北路北往南走，在錦州
    街與復興北路口等紅燈，一位駕駛人一直用手比後面，其即
    打開警示燈逆向到現場，其看到被告拿槍對著一個制服警察
    ，其即將車停下，但未熄火，警示燈還亮著，被告即已在其
    面前用槍指著其胸口，沒有比任何動作，其直覺反應已來不
    及拔槍，其比手叫被告不要開槍，即找掩蔽物，被告即趁此
    時騎走其摩托車，當其發現時，被告已騎走約2公尺等語（
    偵卷第59頁背面至第60頁、原審卷 (一)第94頁至第97頁）
    。互核證人乙○○、林沐陞所述相符，且證人乙○○、林沐
    陞、邱金昌對於案發經過均能前後銜接敘述明確，且據證人
    黃志中證稱其在復興北路400號前擺攤子，看見被告與警察
    拉扯，警察要臨檢被告，一隻手踫被告，另一隻手掏槍，被
    告轉頭說幾句話，看到警察要掏槍即與警察扭打，其確定警
    察沒有拿槍或其他東西打被告，警察伸手還沒踫到被告，被
    告即開始反抗，被告後來與兩個警察扭打到路中間，被告躺
    著面朝上，一個警察騎到被告身上，瞬間槍就擊發出來打到
    警察，槍擊發後其有離開約10秒，後來目光回到現場，第三
    個警察喊把槍放下，被告有持槍對著第三個警察等語（原審
    卷 (三)第230頁背面、第231頁、第232頁、第232頁背面、
    第233頁背面、第234頁正背面、第235頁），亦與前開員警
    所證相符，益證前開員警所述屬實，被告確實對於員警之攔
    停盤查反應過激與警扭打，取得警槍後猶不罷手，並近距離
    擊發子彈，擊中員警乙○○，更持槍指著警員林沐陞、邱金
    昌而施強暴，妨害警察執行公務。
２、被告辯稱當時其未搶員警乙○○的槍，也沒有對乙○○開槍
    ，是槍枝走火，其撿起槍枝時，警察均已跑掉，其只是單純
    交通違規，洵無為區區小事殺警云云，惟證人乙○○、林沐
    陞證稱當時被告與其等扭打一直要搶槍，且於槍枝掉落地上
    時即搶先撿取，業如上述；被告於檢察官偵訊時稱：其太緊
    張才按下板機等語（偵卷第31頁）；繼於檢察官聲請羈押法
    官訊問時亦稱：其機車被開3張罰單，開了3萬6千元，沒有
    錢繳，其在情急之下逃跑，逃走時跌倒，警察槍掉在地上，
    其撿起來，因為慌張才開槍，朝上空開槍，看到警車就想開
    著逃跑等語（93年度聲羈字第198號卷），是被告於案發之
    初，即坦承取走警察掉落之槍枝，又按下板機開槍，其事後
    辯稱係槍枝走火，其係在槍枝走火後始拾起槍枝云云，顯不
    可採。而被告係在與員警乙○○、林沐陞扭打，倒地後見乙
    ○○之警用手槍掉落，即奮力要取得對該手槍之控制支配力
    ，否則其何以不束手就擒，更奮力伸手去拿取該掉落之警槍
    ？而被告自陳其於72年在屏東空特部服役，任副機槍手，使
    用過機槍及手槍（偵查卷第54頁、原審卷 (一)第102頁），
    對於手槍按扣板機處，除非特殊情況外，即有擊發子彈之高
    度可能，當有相當之認識，詎被告於取得槍枝後，不僅未將
    取得之警槍交還警員，且明知持有者係警用制式手槍，殺傷
    力強大，如扣下板機對人擊發，子彈有穿透人體致人於死之
    高度危險，被告竟於取得槍枝後，立即持槍指著當時正半蹲
    跨坐在其身上之乙○○頭部，並於乙○○揮手阻擋之際，於
    貼身靠近乙○○之距離，立即由下往上朝著壓制其反抗之乙
    ○○扣下扳機擊發子彈，致使該子彈自乙○○之右上臂穿透
    。而在被告在取得警槍之前，因拒絕員警乙○○之攔停盤查
    ，進而與二名員警奮力扭打，其在盛怒難抑之情況下扣下板
    機豈會無殺人之犯意？否則其扣板機目的又是為何？自不因
    被告與被害人素不相識，原無宿怨，即認無殺人之故意。被
    告未經許可持有員警乙○○領用之警用手槍，該手槍具有殺
    傷力，且員警乙○○因被子彈擊中而受有槍傷等情，亦有臺
    北市政府警察局松山分局員警出入及領用槍彈登記簿（偵查
    卷第78頁）、內政部警政署刑事警察局槍彈鑑定書（偵查卷
    第80頁）、馬偕紀念醫院馬院醫外字第932558號函及財團法
    人長庚紀念醫院林口分院（93）長庚字第0878號函檢附乙○
    ○之病歷資料（原審卷 (一)第141頁、原審卷 (二)第2頁）
    附卷可憑。
３、又據員警乙○○證稱：其擔任警員已17年，當天值勤領用該
    制式手槍及兩個彈匣共24顆子彈後，僅將其中1個彈匣12顆
    子彈裝到手槍，另外1個彈匣備用，關保險沒有上膛，於追
    到被告後，自槍套拔出該警用手槍上膛，但未開保險等語（
    偵查卷第59頁、原審卷 (一)第66頁、第67頁）。乙○○擔
    任警員職務17年，對於值勤備槍之動作知之甚詳，亦不可能
    僅因遇拒絕攔停即將槍上膛開保險，衡情所述非虛。又在被
    告取得該警用手槍擊發子彈之際，乙○○、林沐陞未曾看見
    被告曾開啟保險等情，亦據證人乙○○於原審審理時證述明
    確（原番卷 (一)第75頁），而被告於偵查及本院審理時，
    亦始終否認曾開啟保險，顯見被告在地上拾起該手槍至擊發
    子彈之際，未曾開啟保險，應堪採信。且證人黃志中證述扭
    打拉扯中曾見4隻手握著槍等情（原審卷 (三)第231頁背面
    ），因此在員警乙○○所持手槍未掉落之前，既未曾開啟保
    險，而被告拾起手槍迄擊發子彈之前，亦未曾開啟保險，顯
    見該手槍保險所以開啟，應係被告與乙○○、林沐陞在扭打
    拉扯之際不知為何人觸踫而開啟，檢察官認被告係拾起該警
    用手槍打開保險並拉槍機讓子彈上膛，稍嫌速斷，附此敘明
    。惟不論手槍保險於何時由何人開啟，均難排除被告取得槍
    枝後執意扣下板機之殺人故意犯行。又證人黃志中雖證稱手
    槍係在員警乙○○及被告共四隻手握著槍時擊發出來，槍掉
    到地上後，被告才確實拿到手槍云云（原審卷 (三)第231頁
    背面），然證人黃志中對於槍是在何人手上，是如何擊發出
    來等情，已表示沒有看到（原審卷 (三)第231頁），而本槍
    擊事故在一瞬間發生，證人黃志中無從目擊清楚，而被告、
    證人乙○○已於案發之初即陳述係被告拾取槍枝扣下板機，
    是證人黃志中此部分之陳述不實，尚難採信。
４、被告辯稱遭警重擊眼睛、太陽穴，始為防衛行為，係警員不
    法在先云云。惟據證人林沐陞證稱：未見乙○○以槍托打被
    告，證人黃志中亦確定員警未以槍或其他東西打被告，業如
    前述，而被告騎乘機車未掛車牌，見警復即騎車逃逸，客觀
    上，足生合理懷疑被告有犯罪之嫌疑，依警察職權行使法第
    6 條第1項第1款規定：警察於公共場所或合法進入之場所，
    得對於下列各款之人查證其身分：一、合理懷疑其有犯罪之
    嫌疑或有犯罪之虞者」，同法第7條第1項第1款規定：警察
    依前條規定，為查證人民身分，得採取下列之必要措施：一
    、攔停人、車、船及其他交通工具。是員警乙○○、林沐陞
    於值勤時對於被告上開情狀，依法本得對被告施以攔停處分
    ，而初始員警乙○○並未對被告施以強制力，係被告一再拒
    絕攔停處分，且意圖擺脫乙○○，並繼續行走前進，更對警
    員意圖取槍制止，立即反身與警員扭打，其所為何來正當防
    衛。又據被告提出案發當日於博仁綜合醫院之就醫診斷證明
    書記載之受傷情形為左側臉部擦挫傷（約2.0×5.0公分）、
    右側肘關節部擦傷（約2.0×2.0公分）、左側手背部擦挫傷
    （1.0×1.0公分）、右側腰部皮下溢血斑（約5.0×5.0公分
    ）、右側臀部溢血斑（10.0×10.0公分），有診斷證明書在
    卷可稽（原審卷（一）第36頁），另臺灣臺北看守所新收被
    告內外傷記錄表亦圖示被告左眼眶部瘀血，左腳關節擦傷、
    右腳關節裂傷、右手大拇指裂傷、右臀部挫傷、右手肘傷，
    並有照片在卷可稽（原審卷（一）第54頁至第56頁），由被
    告上開傷勢，大部分係四肢之傷害，與之前證人乙○○、林
    沐陞、黃志中證稱三人倒地扭打之情相符合，而被告臉部僅
    左眼處有瘀傷，並於左眼尾與左眉間有一處小傷口，並未見
    病診斷明書、記錄表或照片顯示被告眼睛、太陽穴有受傷之
    情，被告辯稱其係遭警員重擊其眼睛、太陽穴致其受傷而正
    當防衛云云，純係空言無據。
５、被告否認於警車到達時持槍對著警員邱金昌，辯稱不知係警
    員，於慌張中不知騎走警用摩托車云云。然據警員邱金昌證
    稱其看到被告拿槍對著警察時已經很靠近現場，約一部半車
    的距離，被告在不到3公尺之處拿槍指著其胸部，其手比著
    叫被告不要開槍，即找掩蔽物，停車時其摩托車未熄火警示
    燈還亮著等語（原審卷 (一)第95頁、第96頁），是被告確
    實拿槍指著警員邱金昌施行強暴，且邱金昌係騎警用摩托車
    ，被告當知其為警員，加以邱金昌之警用摩托車未熄火，警
    示燈還亮著，被告再如何慌張，亦足資判斷係騎警用摩托車
    ，其上開所辯，無非卸責之詞，不足採信。
６、被告雖辯稱在持槍駕車離開事發現場不久後，隨即攜槍自行
    投案，應已符合自首之要件。惟查，按刑法第62條所規定之
    自首，係以犯人在犯罪未發覺前，向該管公務員自承犯罪，
    而受法律之裁判為要件。是以，自首以對於未發覺之罪投案
    而受裁判為要件，如案已發覺，則被告縱有投案陳述自己犯
    罪之事實，亦祇可謂為自白，不能認為自首，有最高法院26
    年度上字第484號判例可參。本件被告於攜走警用手槍騎乘
    警用機車離開現場後，雖於93年6月8日上午零時40分許，試
    圖撥打電話給警員陳政壯，因警員陳政壯未開機，遲至同年
    月日2時44分許始以電話與警員陳政壯取得聯絡，表示願意
    投案，有和信電訊股份有限公司同年10月7日提供之陳政壯
    警員手機通聯記錄在卷可稽（原審卷 (三)第16頁），復據
    警員陳政壯於原審審理時證述屬實（原審卷 (一)第187頁背
    面），然承辦員警於被告逃離現場後，已依被告遺留在事發
    現場之機車，利用該車之引擎號碼，於同年6月8日上午1時
    22 分許，查得該機車所有權人為被告，此有查詢之車籍資
    料作業詳細畫面之時間在卷可稽（偵查卷第77頁），並於同
    年6 月8日上午2時及2時30分許，先後由警員陳祥鴻、林沐
    陞完成指認被告照片之動作，此亦有指認照片附卷可憑（偵
    查卷第22頁、第20頁），由此足證在被告投案前，被告上開
    犯行已經具偵查權限之員警所發覺知悉，核與自首之要件不
    符。
７、綜上所述，本案事證明確，被告妨害公務、未經許可持有警
    用手槍、子彈及殺人未遂之犯行堪以認定，應予依法論科。
    因證人乙○○、林沐陞、邱金昌於第一審院檢傳訊多次，並
    予被告及辯護人交互詰問，被告在本院復聲請傳訊，核無必
    要。
二、核被告所為，係犯刑法第135條第1項之妨害公務罪、第271
    條第2項、第1項之殺人未遂罪、槍砲彈藥刀械管制條例第7
    條第4項、第12條第4項之未經許可持有手槍、子彈罪。被告
    對員警乙○○、林沐陞、邱金昌依法執行職務之際，所為扭
    打及持槍指著員警等動作，雖屬數個強暴行為，惟妨害公務
    罪，係侵害國家法益之犯罪，被告又係於密切接近之時地實
    施，應僅論以一妨害公務罪。被告所犯槍砲彈藥刀械管制條
    例第7條第4項、第12條第4項之未經許可持有手槍、子彈罪
    間，基於一行為同時為之，為想像競合犯，應從較重之未經
    許可持有手槍罪處斷，檢察官起訴法條漏未援引槍砲彈藥刀
    械管制條例第12條第4項之規定，尚有未洽，併此敘明。被
    告所犯妨害公務、殺人未遂及未經許可持有手槍等三罪間，
    有方法結果之牽連關係存在，應從較重之殺人未遂罪處斷。
    又被告前因妨害公務罪，經本院判處有期徒刑四月確定，於
    92 年12月29日易科罰金執行完畢，有本院被告全國前案紀
    錄表在卷供參，被告於五年內再犯本件有期徒刑以上之罪，
    為累犯，依法加重其刑，法定刑死刑、無期徒刑部分依法不
    予加重。又被告已著手於殺人犯罪行為之實施，而未生死亡
    之結果，應依刑法第26條前段之規定減輕其刑。
三、原審判決認被告罪證明確，予以論罪科刑，固非無見，惟(1)
    刑法上之犯罪故意，其中對於客體、結果有確定之認識而決
    意使其發生構成犯罪之事實者，為確定故意，對於客體之認
    識不確定，或對於結果之預見不確定，惟希望其犯罪事實之
    能發生者，即預見其發生，而其發生並不違背其本意者，為
    不確定故意（即未必故意）。本件被告既知持有者係警用手
    槍，具有強大之殺傷力，且知近距離對著警員按扣板機有致
    生死亡之結果，被告對於加害之客體、加害之結果均能明確
    預見，仍按扣板機，其所為應本於殺人之確定故意，原審判
    決認係未必故意，即有未洽；(2)被告於妨害公務實施，曾持
    槍指向員警林沐陞、邱金昌對其等實施強暴力，業經證人林
    沐陞、邱金昌證述明確，惟原審判決對被告此部分之妨害公
    務犯行漏未併論。被告上訴指摘原判決不當，雖無理由，惟
    原判決既有上開可議之處，自應由本院撤銷改判。爰審酌被
    告前已有妨害公務之前科，仍未能記取教訓，僅因急於赴約
    唱歌及逃避交通違規處分，竟在情緒失控下，恣意與警員扭
    打、搶槍，嗣並持槍殺傷員警、對在場警員施以強暴，嗣更
    騎走警用摩托車帶走警槍，犯後猶飾詞卸責，指摘怨懟因警
    取締致其犯罪，而對欠缺自我管控毫不反省，暨犯後於短時
    間內帶槍投案，非全無悔意等一切情狀，仍量處有期徒刑6
    年2月，以示懲戒。至被告未經許可所持有之手槍、子彈，
    屬依法令規定配用之警用制式手槍、子彈，本院依法即不得
    為沒收之宣告，併此陳明。
四、公訴意旨另以：（一）被告於擊發巡佐乙○○中彈後，不知
    該手槍已發生卡彈之情形，仍基於殺人犯意，在警員林沐陞
    上前支援之際，猶持手槍向警員林沐陞猛扣扳機，顯有致警
    員林沐陞於死之殺人犯意；（二）被告於擊發子彈射中乙○
    ○後，乙○○已迅速以手抓住手槍槍身，被告仍基於強盜之
    犯意，持槍對乙○○連續扣扳機數次，且於警員林沐陞上前
    支援之際，要脅警員林沐陞交出所持有之警用手槍而未果，
    並於副主管邱金昌甫停妥警用機車之際，持手槍對邱金昌壓
    制，以致邱金昌反應不及，任由被告騎乘警用機車逃離現場
    ，因認被告另涉有連續殺人及連續加重強盜既、未遂之犯行
    云云。
１、按犯罪事實應依證據認定之，無證據不得認定犯罪事實；不
    能證明被告犯罪者，應諭知無罪之判決。刑事訴訟法第15 4
    條第2項、第301條第1項分別定有明文。是事實之認定，應
    憑證據，如未能發現相當證據，或證據不足以證明，自不能
    以推測或擬制之方法，為裁判基礎；且認定犯罪事實所憑之
    證據，雖不以直接證據為限，間接證據亦包括在內，然而無
    論直接證據或間接證據，其為訴訟上之證明，須於通常一般
    之人均不致有所懷疑，而得確信其為真實之程度者，始得據
    為有罪之認定，倘其證明尚未達到此一程度，而有合理之懷
    疑存在而無從使事實審法院得有罪之確信時，即應由法院為
    諭知被告無罪之判決，最高法院著有40年台上字第86號、76
    年台上字第4986號判例可資參照。
２、檢察官認被告另涉犯連續殺人未遂之犯行，係以員警乙○○
    、林沐陞之證詞為主要憑據。訊據被告則堅決否認有上開犯
    行，辯稱其未對警員林沐陞扣扳機，或叫警員林沐陞將槍交
    出來等語。經查，本件事發時間為夜間11時許，在此夜色昏
    暗之際，固能看見持槍指向何人之大動作，惟是否能清楚看
    見持槍緊扣扳機之細部動作，洵非無疑，更何況是置身槍口
    所指，急欲藏身之警員，是否能於緊急片刻注意到被告是否
    手指直扣板機，亦非無疑。警員林沐陞於偵查中並未證稱被
    告持槍對之扣板機，證人邱金昌證稱：天黑及緊急情況之際
    ，無法看清楚被告是否有扣扳機等語（原審卷 (一)第95頁
    、原審卷 (三)第203頁），警員林沐陞亦稱：是直覺被告有
    對自己扣扳機之動作，事實上並未看到被告扣扳機，亦未聽
    到扣扳機之聲音（原審卷 (三)第136頁、第137頁），則警
    員乙○○證稱看見被告向林沐陞扣板機、林沐陞證稱看到被
    告向其扣扳機之證詞，即難遽採，自難認被告此部分有殺人
    未遂之犯行。
３、檢察官認被告另涉犯連續加重強盜既、未遂之犯行，亦係以
    警員乙○○、林沐陞、邱金昌之證詞為主要憑據。訊據被告
    則堅決否認有上開犯行。經查：(1)被告是否劫走乙○○警槍
    、子彈及強盜警員林沐陞之警槍未遂部分：被告與員警乙○
    ○、林沐陞扭打、搶槍目的，係在對其執行公權力之警員乙
    ○○妨害公務，其於槍傷警員乙○○之後，起身持槍走向林
    沐陞，拿槍指著林沐陞，要求其將槍交出來，因警員邱金昌
    騎乘警用摩托車趕到，被告始轉身離去，惟綜觀被告強力抗
    拒警察之查詢並與警扭打，又於取得乙○○之警槍後，復要
    求警員林沐陞交出警槍，其顯欲在與警員衝突之過程中取得
    壓制之優勢，並確保警員均無警槍足資對其構成威脅，以達
    至其抗拒警察公權力執行之目的，且本件事出偶然，被告若
    意圖為自己不法所有，欲劫取警槍，斷無未經策劃，此由被
    告陳述之案發經過自明，是被告所為既出於妨害公務之犯意
    ，並非基於意圖為自己不法所有之犯意，縱其在取得警用手
    槍或要求給付警槍過程有施用強暴手段，亦欠缺強盜之意圖
    為自己不法所有之主觀要件，自不該當強盜罪。(2)被告是否
    以強盜方式騎走邱金昌警用機車部分：按刑法上之強盜罪，
    以有為自己或第三人不法所有之意圖為構成要件之一，若奪
    取財物係基於他種目的，而非出於不法所有之意思者，縱其
    行為違法，要不成立強盜罪，有最高法院21年度上字第18號
    判例意旨可資參照。本件被告固騎走警員邱金昌之警用摩托
    車，惟因案發現場警員林沐陞尚有配置警槍足資與其對抗，
    加上甫騎乘機車到場之警員邱金昌，被告勢難對抗警員之合
    力制服，是被告趁隙騎走未熄火之警用摩托車，顯係欲逃避
    警員追緝，且嗣亦將該摩托車棄置於民權東路6段136巷口附
    近，足證被告並無不法所有之意圖，而僅係為逃離現場，一
    時之便騎用該警用機車。揆諸前揭判例意旨所示，尚難稱被
    告有強取騎走警用摩托車之犯行。
４、綜上所述，檢察官認被告另涉連續殺人未遂及連續加重強盜
    既、未遂犯行，尚屬不能證明。此外，復查無其他積極證據
    證明被告確有檢察官所指此部分之犯行。惟檢察官認此部分
    之犯行與前揭論罪科刑之妨害公務、殺人未遂及未經許可持
    有手槍、子彈罪間，有裁判上一罪關係，爰不另為無罪之諭
    知。
據上論斷，應依刑事訴訟法第369條第1項前段、第364條、第299
條第1項前段、槍砲彈藥刀械管制條例第7條第4項、第12條第4項
、刑法第135條第1項、第11條前段、第271條第2項、第1項、第
55條、第47條、第26條前段、罰金罰鍰提高標準條例第1條前段
，判決如主文。
本案經檢察官柯麗鈴到庭執行職務。
中　　華　　民　　國　　94　　年　　3　　月　　29　　日
　　　　　　　　　刑事第十六庭
                              審判長法　官  曾德水
　　　　　　　　　　　　　　　　    法　官  江國華
　　　　　　　　　　　　　　　　　　法　官  杜惠錦
以上正本證明與原本無異。
如不服本判決，應於收受送達後十日內向本院提出上訴書狀，其
未敘述上訴之理由者並得於提起上訴後十日內向本院補提理由書
（均須按他造當事人之人數附繕本）。
                                    書記官  楊秋鈴
中　　華　　民　　國　　94　　年　　3 　　月　　29　　日
附錄：
槍砲彈藥刀械管制條例第7條第4項、第12條第4項、刑法第135
條第1項、第271條第2項、第1項、
槍砲彈藥刀械管制條例第7條第4項
意圖供自己或他人犯罪之用，而犯前二項之罪者，處死刑或無期
徒刑；處徒刑者，併科新台幣 00000000 元以下罰金。
槍砲彈藥刀械管制條例第12條第4項
未經許可，持有、寄藏或意圖販賣而陳列子彈者，處五年以下有
期徒刑，併科新台幣 0000000 元以下罰金。
中華民國刑法第135條第1項
對於公務員依法執行職務時，施強暴脅迫者，處三年以下有期徒
刑、拘役或三百元以下罰金。
中華民國刑法第271條第2項、第1項
 (普通殺人罪)
殺人者，處死刑、無期徒刑或十年以上有期徒刑。
前項之未遂犯罰之。
